【裁判字號】    99,台上,7541
【裁判日期】    991209
【裁判案由】    強盜
【裁判全文】
最高法院刑事判決            九十九年度台上字第七五四一號
上  訴  人  賴奕辰
上列上訴人因強盜案件，不服台灣高等法院高雄分院中華民國九
十九年八月二十六日第二審判決（九十九年度少上訴字第七號，
起訴案號：台灣高雄地方法院檢察署九十八年度少偵字第三號）
，提起上訴，本院判決如下：
    主  文
上訴駁回。
    理  由
按刑事訴訟法第三百七十七條規定，上訴於第三審法院，非以判
決違背法令為理由，不得為之。是提起第三審上訴，應以原判決
違背法令為理由，係屬法定要件。如果上訴理由書狀並未依據卷
內訴訟資料，具體指摘原判決不適用何種法則或如何適用不當，
或所指摘原判決違法情事，顯與法律規定得為第三審上訴理由之
違法情形，不相適合時，均應認其上訴為違背法律上之程式，予
以駁回。本件原判決維持第一審論處上訴人賴奕辰結夥攜帶兇器
強盜（共二罪）各罪刑之判決，駁回其於第二審之上訴，已敘明
所憑之證據及認定之理由；從形式上觀察，並無判決違背法令之
情形存在。查原判決以上訴人行為時為十四歲以上未滿十八歲之
人，因依刑法第十八條第二項規定減輕其刑，理由內已詳加說明
（見原判決第八頁第十三行至第十五行）。又上訴人之原審選任
辯護人於原審具狀陳稱上訴人有過動症，控制力不佳，請求依刑
法第五十七條規定為量刑上之審酌（見原審卷第九十五頁），而
未主張上訴人有何精神障礙或其他心智缺陷，致其辨識行為違法
或依其辨識而行為之能力顯著降低之情形，原審未鑑定其精神狀
態，不生違背法令之問題。上訴意旨猶謂其犯罪時尚未滿十八歲
，依法得減輕其刑，且自幼罹患活動及注意力障礙，伴有過動行
為，原審未囑託鑑定，調查仍有未盡云云，任持己見指摘，不符
第三審上訴之法定要件。再者，原判決以上訴人之責任為基礎，
審酌刑法第五十七條各款所列事項等一切情狀，量處適當之刑，
未逾越法定刑度，亦無失出或失入之情形。而刑法第五十九條之
酌量減輕其刑，必須犯罪另有特殊之原因與環境等情狀，客觀上
足以引起一般同情，認即科以最低度刑仍嫌過重者，始有適用。
上訴人先後二次結夥攜帶兇器強盜，綜合其犯罪情狀觀之，殊無
可資憫恕之處，無從邀減其刑，原判決未酌減其刑，亦無違法可
言。上訴意旨漫指原判決量刑過重且未酌減其刑，於法有違云云
，對於原審刑罰裁量職權之行使，砌詞爭執，亦非適法之第三審
上訴理由。其上訴為違背法律上之程式，應予駁回。
據上論結，應依刑事訴訟法第三百九十五條前段，判決如主文。
中    華    民    國  九十九  年   十二   月    九    日
                      最高法院刑事第十三庭
                          審判長法官  陳  世  淙  
                                法官  陳  東  誥  
                                法官  陳  世  雄  
                                法官  何  菁  莪  
                                法官  張  春  福  
本件正本證明與原本無異
                                      書  記  官  
中    華    民    國  九十九  年   十二   月   十三   日
                                                     M

司法院資訊處製作；財團法人民間司法改革基金會備份。
